【裁判字號】    98,消債抗,275
【裁判日期】    990319
【裁判案由】    清算事件
【裁判全文】
臺灣臺北地方法院民事裁定           98年度消債抗字第275號
抗  告  人  國泰世華商業銀行股份有限公司
法定代理人  甲○○
代  理  人  丙○○
抗  告  人  日盛國際商業銀行股份有限公司
法定代理人  乙○
上列抗告人因消費者債務清理條例免責事件，對於中華民國98年
10月23日本院98年度消債清字第53號所為之裁定提起抗告，本院
合議庭裁定如下：
    主  文
原裁定廢棄。
    理  由
一、抗告意旨略以：(一)原審裁定債務人免責前，並未使伊有陳述
    意見之機會，違反消費者債務清理條例第136 條第1 項之規
    定；(二)債務人所有信用卡之消費細項上，有多筆奢侈及高額
    性之消費支出，因此債務人迄今負擔過重債務，致須開始清
    算之原因，顯均係浪費行為所致，是債務人既有消費者債務
    清理條例第134 條第4 款之不免責事由存在，原裁定逕予免
    責，顯有未洽，爰依法提出抗告等語。
二、按法院於裁定免責前應依職權調查，或命管理人調查以書面
    提出報告，並使債權人、債務人就債務人有無消費者債務清
    理條例第133條至135條規定之情形，有陳述意見之機會，以
    認定是否有不能免責之情事，同條例第136 條第1 項定有明
    文。準此，倘法院於裁定免責前未踐行上開使債權人陳述意
    見之程序，即難謂其程序無重大瑕疵，不能認為適法。查：
    債務人不能清償債務，經以書面向最大債權金融機構臺灣土
    地銀行白河分行請求共同協商債務清償方案，因未能負擔任
    何還款條件致協商不成立，經原審於98年9 月4 日以98年度
    消債清字第53號裁定自該日下午5 時起開始清算程序，並同
    時終止清算程序，嗣終止清算程序之裁定亦告確定，債務人
    旋於98年9 月17日具狀聲請免責，詎原審未使債權人就債務
    人有無不能免責之事由為陳述意見之機會，逕於98年10月23
    日裁定債務人應予免責，所踐行之程序即難謂適法。抗告意
    旨，就此指摘原裁定不當，求予廢棄，不能認為無理由。又
    抗告意旨指依債務人持卡消費明細，有多筆奢侈及高額性之
    消費支出，有因浪費、賭博或其他投機行為，致財產顯然減
    少或負擔過重之債務，而生開始清算之原因，此攸關法院應
    否為不免責之裁定，案經發回，一併注意之。
三、據上論結，本件抗告為有理由。依消費者債務清理條例第15
    條、民事訴訟法第495條之1第1項、第451條第1項、第95條
    ，裁定如主文。
中    華    民    國    99    年    3     月    19    日
              民事第五庭    審判長法  官  薛中興
                                  法  官  高偉文
                                  法  官  胡宏文
上為正本係照原本作成
不得抗告
中    華    民    國    99    年    3    月     19    日
                                  書記官  曾寶生

司法院資訊處製作；財團法人民間司法改革基金會備份。
